臺灣高雄地方法院刑事判決　　　　　　　　　　　　　九十三年度交易字第八九號
　　公　訴　人　臺灣高雄地方法院檢察署檢察官
　　被　　　告　甲○○
右列被告因過失傷害案件，經檢察官提起公訴（九十二年度偵字第一九六五一號），
本院判決如左：
    主  文
甲○○因過失傷害人致重傷，處有期徒刑伍月，如易科罰金，以佰元折算壹日。
    事  實
一、甲○○考領有普通小型車駕駛執照，於民國九十二年三月十九日十七時許，駕駛
    車號ＶＤ─一四五五號自用小客車，沿高雄縣岡山鎮○○路，由南往北方向行駛
    ，於同日十七時許，行至友情路與大遼路之無號誌交岔路口，欲左轉大遼路時，
    理應注意車輛左轉彎時，應行至交岔路口中心處左轉，並不得占用來車道搶先左
    轉；而依當時日間天氣晴朗、路面乾燥、無缺陷亦無障礙物、視距良好，並無不
    能注意之情事，詎其疏未注意，未至路口中心處即占用來車道搶先左轉；適有丙
    ○○騎乘車號ＸＣＪ─四八一號重型機車，沿高雄縣岡山鎮○○路，自北向南行
    駛，至前開路口時，因疏未注意車前狀況而撞擊甲○○之前開自用小客車車頭，
    丙○○因而人車倒地，受有頭部外傷併顱內出血、左側第二至第八肋骨骨折併氣
    血胸、左側鎖骨骨折、顱骨缺損、意識狀態不清之難治重傷害；甲○○於肇事後
    犯罪被發覺前，即報警處理，並於員警詢問時，坦承駕車肇事，自首而接受裁判
    。
二、案經代行告訴人丁○○訴請臺灣高雄地方法院檢察署檢察官偵查起訴。
    理  由
一、公訴人於九十三年六月一日本院準備程序時，追加被害人丙○○因本案事故致受
    有意識不清之難治傷害之事實，並更正起訴法條為過失致重傷罪，茲以上述追加
    後之事實，及更正後之法條為本院審理之範圍，核先敘明。
二、訊據被告甲○○固不否認於右揭時、地駕駛自小客車，與被害人丙○○所騎乘之
    機車發生交通事故，並因而造成丙○○受有前開重傷害之結果，惟矢口否認有何
    過失，辯稱：我當時已行至路口中心處停等，是被害人丙○○騎車撞我的云云，
    然查：丙○○因本件道路交通事故致受有上述重傷害，業據其女即指定代行告訴
    人丁○○指訴綦詳，並有高雄醫學大學附設中和紀念醫院高醫附密字第○九三○
    ○○等一三六九號函一紙（院卷第四○頁）、高雄醫學大學附設中和紀念醫院診
    斷證明書二紙（警卷第十一頁、偵卷第二七頁）附卷足憑；又肇事路段係三岔路
    口，而被告於左轉約四十五度時發現丙○○於十公尺外駛來，即停等於該處，仍
    為丙○○撞擊其左前車頭處等情，除據被告於警詢時供述明確外（警卷第一頁）
    ，目擊證人樵永生於偵查中亦證稱：當時路口只有被告及被害人車輛，被告車要
    左轉，車速很慢，幾乎是停止狀態，機車車速雖然不快，但沒有煞車就撞到被告
    汽車等語明確（偵卷第一六頁反面），並有道路交通事故調查報告表(一)（警卷第
    八頁）、道路交通事故現場圖（警卷第七頁）各一紙、該路段照片三張（院卷第
    三四、三五頁）、肇事蒐證照片八張（警卷第五、六頁）可憑；然被告確有未行
    至中心處即左轉，且占用來車道之事實，有被告於本院審理時所稱：我將車開到
    交岔路口處才開始左轉，案發後沒有移動車輛，所以案發時車輛位置與警卷蒐證
    照片位置相符等語（審判筆錄第十頁），再觀之編號一、二之蒐證照片（警卷第
    六頁），及道路交通事故現場圖（警卷第七頁）所示，被告車身係呈四十五度，
    並完全佔據來車道（高雄縣岡山鎮○○路北往南方向），且車頭係朝向高雄縣大
    寮路逆向車道（即西北往東南方向），顯見其並未行至中心處即左轉；另其車輛
    左、右後車輪距友情路分向雙黃線分別約一、二公尺（依道路交通事故現場圖比
    例尺換算），則依車輛靜止位置回溯其行進方向，可知被告確係未達路口中心處
    即跨越雙黃線左轉無訛；凡此均足証被告辯稱其並無過失云云不足採信，本案係
    因被告未行至交岔路口中心處即占用來車道搶先左轉，且被害人丙○○復未注意
    車前狀況所致，係屬無疑。
三、按汽車行駛至交岔路口，其行進、轉彎，應依左列規定：四、左轉彎時，應距交
    岔路口三○公尺前顯示方向燈或手勢，行至交岔路口中心處左轉，並不得占用來
    車道搶先左轉；又汽車行駛時，駕駛人應注意車前狀況及兩車併行之間隔，並隨
    時採取必要之安全措施，道路交通安全規則第一百零二條第一項第四款、第九十
    四條第三項分別定有明文；另本案車禍事故地點係三岔路口，已如前述，被告對
    於行駛至三岔路口應遵守前揭規定無從諉為不知，且依當時客觀情狀、被告之智
    識、能力亦無不能注意之情事，詎疏未注意，致被害人丙○○受有前揭重傷害，
    渠有過失甚明，而台灣省高屏澎區車輛行車事故鑑定委員會、臺灣省車輛行車事
    故覆鑑定委員會，亦均同此認定，此有九十二年十二月十九日高屏澎鑑字第九二
    二一五二號函（偵卷第一九至二一頁）、九十三年三月三十日覆議字第九三一○
    一○七號函（偵卷第二九頁）各一份可參。又被害人係因本案道路交通事故致生
    重傷害結果，該結果與被告之過失行為間，自有相當因果關係；雖被害人亦有殊
    未注意車前狀況之過失，惟此並不因而阻斷被告過失犯行與被害人重傷害結果間
    之因果關係；從而，本案罪證已臻明確，被告過失致重傷害犯行，堪予認定。
四、核被告所為，係犯刑法第二百八十四條第一項後段之過失致重傷罪；被告於犯罪
    後未為有偵查犯罪職權之公務員知悉前，即主動打電話報警自首，停留現場，於
    警方據報前往現場處理時，即當場承認為肇事人，因而接受裁判，有被告於警詢
    、偵查中供述，證人樵永生於偵查中之證述足憑，應依刑法第六十二條前段規定
    減輕其刑。爰審酌被告與被害人丙○○就本案之發生，各有前所述之過失，同為
    肇事原因，且該次車禍係偶然事故，被告過失情節並非重大，且有賠償意願，僅
    因資力不佳、與被害人家屬對賠償金額無法達成共識，致尚未達成和解，參以被
    告素行、矢口否認犯行等一切情狀，量處如主文所示之刑，併諭知易科罰金之折
    算標準，以資懲儆。
據上論斷，應依刑事訴訟法第二百九十九條第一項前段，刑法第二百八十四條第一項
後段、第六十二條前段、第四十一條第一項，罰金罰鍰提高標準條例第一條前段、第
二條，判決如主文。
本案經檢察官乙○○到庭執行職務。
中      華      民      國    九十三    年      七      月     十四     日
                                  臺灣高雄地方法院刑事第十五庭
                                  審判長  法  官    張維君
                                          法  官    劉惠娟
                                          法  官    洪珮婷
右正本證明與原本無異。
如不服本判決，應於判決送達後十日內，向本院提出上訴狀。
                                          書記官    于耀文
中    華    民    國      九十三      年      七      月      十五      日
中華民國刑法第二百八十四條
(過失傷害罪)
因過失傷害人者，處六月以下有期徒刑、拘役或五百元以下罰金，致重傷
者，處一年以下有期徒刑、拘役或五百元以下罰金。
